【裁判字號】    88,訴,753
【裁判日期】    890531
【裁判案由】    給付工程款
【裁判全文】
臺灣彰化地方法院民事判決  八十八年度訴字第七五三號
    原      告  乙○○○
    訴訟代理人  丙○○
    被      告  君亮萱企業股份有限公司
    法定代理人  甲○○
    訴訟代理人  柯開運  律師
                陳政麟  律師
    複代理人    李東興  律師
右當事人間請求給付工程款事件，本院判決如左：
    主      文
被告應給付原告新臺幣拾萬捌仟元，及自民國八十八年八月二十一日起至清償日
止，按週年利率百分之五計算之利息。
原告其餘之訴駁回。
訴訟費用由被告負擔十分之六，餘由原告負擔。
本判決原告勝訴部分，於原告以新臺幣壹拾壹萬仟元供擔保後得假執行；但被告如
於假執行程序實施前以新臺幣拾萬捌仟元預供擔保後，得免為假執行。
原告其餘假執行之聲請駁回。
    事      實
甲、原告方面：
一、聲明：求為判決被告應給付原告新台幣（下同）五十八萬五千七百六十七元，及
    自起訴狀繕本送達翌日起至清償日止，按年息百分之五計算之利息，訴訟費用由
    被告負擔，並願供擔保聲請宣告假執行。
二、陳述：
（一）緣原告於民國八十七年十月下旬與被告訂定承攬契約，承造大明國小增建教室
      之模板工程，依合約，工程款係依被告所交付之工程設計圖製作模板面積，按
      每平方公尺單價二百六十元計算，如有增減，依實際交驗數量核算。
（二）經原告於八十八年四月二十六日委託信義工程估算事務所依被告交付之工程設
      計圖計算其鋼筋、模板及混凝土數量面積結果，模板部分為七千四百五十一．
      九五平方公尺，當即向被告反應，被告告以完工後依實際交驗數量核算，嗣於
      八十八年六月完工並通過驗收合格後，被告僅支付原先自估之面積數量工程款
      ，尚有二千二百五十二．九五平方公尺面積工程款，未為給付，經催討不獲置
      理，為此提起本件訴訟，請求給付之。
（三）對證人范國樑、劉榮華所證，本件工程模板數量之設計及驗收結果為六千四百
      九十九．一平方公尺無意見。
三、證據：提出工程合約及信義工程估算事務所估算書等件為證，並聲請訊問證人范
    國樑、劉榮華及送台灣省建築師公會鑑定。
乙、被告方面：
一、聲明：求為判決駁回原告之訴及其假執行之聲請，如受不利判決，願供擔保請准
    宣告免假執行。
二、陳述：
（一）被告否認原告所稱，系爭工程如有增減，依實際交驗數量核算，每平方公尺二
      百六十元，及原告委託信義工程估算事務所依被告交付之工程設計圖計算其鋼
      筋、模板及混凝土數量面積結果，模板部分為七千四百五十一．九五平方公尺
      ，經原告反應告以完工後依實際交驗數量核算，嗣於八十八年六月完工並通過
      驗收合格後，被告僅支付原先自估之面積數量工程款，尚有二千二百五十二．
      九五平方公尺面積工程款，未為給付，經催討不獲置理等情事。
（二）系爭合約第五條工程計價第一款明定，按合約工程總價結算，工程項目及數量
      如有漏列，均不予調整，除明細表所列實作實算項目外，但有變更設計，僅就
      變更部分予以加減帳結算，第二款明定，按實際驗收數量照工程明細表所列單
      價核實結算，對於驗收數量之計算，經依甲方（即被告）所結算之數量為準，
      第四款明定，依業主設計數量總價結算。本件合約既己載明工程數量為五千一
      百九十九平方公尺，工程款複價為一百三十五萬一千七百四十元，原告主張尚
      欠二千二百五十二．九五平方公尺之面積，計五十八萬五千七百六十七元工程
      款，已與前開合約約定不符。
（三）又本件模板工程，依業主即大明國小之工程預算書第十項記載，模板部分為五
      千一百九十九．二八平方公尺，與原告擅自委託信義工程估算事務所估算之七
      千四百五十一．九五平方公尺不符，且該工程有多項尚待補正，並未驗收合格
      。
（四）台灣省建築師公會鑑定之面積為七千一百平方公尺，亦與兩造簽訂之合約不符
      ，應以業主設計數量總價計算，而非以該鑑定之數量為準計算模板之工程款，
      且該面積復將原告已領取之追加模板工程計算在內，亦有未合。
（五）證人劉榮華提出之工程估算書所載模板單價為每平方公尺一百七十元，複價為
      一百一十萬四千八百四十七元，與兩造約定之單價二百六十元，相差九十元，
      乃因系爭工程採統包制，由原告以一百三十五萬一千七百四十元承包，不得加
      價，此觀合約第五條第一款約定工程項目及數量如有漏列，均不予調整自明，
      被告給付原告之總金額為一百四十五萬三千九百四十元，已超過工程總價，原
      告自不得再請求額外之工程款。
三、證據：提出轉帳傳票、工程預算書及營繕工程驗收紀錄等件為證。
    理      由
一、本件原告主張其於八十七年十月下旬與被告訂定承攬契約，承造大明國小增建教
    室之模板工程，依合約，工程款係依被告所交付之工程設計圖製作模板面積，按
    每平方公尺單價二百六十元計算，如有增減，依實際交驗數量核算，嗣經原告委
    託信義工程估算事務所估算結果，模板部分之面積為七千四百五十一．九五平方
    公尺，被告尚有二千二百五十二．九五平方公尺面積工程款，未為給付，為此提
    起本件訴訟，請求給付被告給付五十八萬五千七百六十七元，及自起訴狀繕本送
    達翌日起至清償日止，按年息百分之五計算之利息。被告則以系爭合約第五條工
    程價第一款明定，按合約工程總價結算，工程項目及數量如有漏列，均不予調整
    ，第二款明定，按實際驗收數量照工程明細表所列單價核實結算，對於驗收數量
    之計算，經依甲方（即被告）所結算之數量為準，第四款明定，依業主設計數量
    總價結算，本件應依合約及業主即大明國小之工程預算書第十項記載，其工程數
    量為五千一百九十九平方公尺為準，且該工程有多項尚待補正，未驗收合格，原
    告自不得再請求額外之工程款云云置辯。
二、經查原告主張與被告訂定承攬承攬契約，承造大明國小增建教室之模板工程，其
    面積五千一百九十九平方公尺（以下系爭工程面積數量小數點均不計），每平方
    公尺單價為二百六十元等事實，業據提出工程合約為證，並為被告所不爭執，此
    部分應認為真實。
三、復查大明國小增建教室之工程業已全部完工，並驗收完成，其中模板部分面積之
    設計及驗收結果，均為六千四百九十九平方公尺，不清楚兩造簽訂工程合約所附
    之工程承攬明細表等情，亦經證人即設計之建築師劉榮華及大明國小承辦人員范
    國樑結證屬實，並據提出大明國小增建工程原始契約書在卷可稽，被告空言辯稱
    ，該工程有多項尚待補正，並未驗收合格云云，顯屬無據。
四、又系爭工程由原告自行委託信義工程估算事務所估算，其面積為七千四百五十一
    ．九五平方公尺，訴訟繫屬中，復依其聲請送台灣省建築師公會，經該公會台中
    縣辦事處鑑定結果為七千一百平方公尺等情，亦分別有各該事務所及辦事處出具
    之估算書及鑑定書可稽。而業主即大明國小就系爭工程之設計及驗收，均為六千
    四百九十九平方公尺，已如上述，依兩造簽訂之工程合約，在合約金額欄約定，
    工程款二百六十元含稅，如有增減依實際交驗數量核算，每平方公尺二百六十元
    ；復在一般條款第五條工程計價第一款約定，按合約工程總價結算，工程項目及
    數量如有漏列，均不予調整；第二款約定，按實際驗收數量照工程明細表所列單
    價核實結算，對於驗收數量之計算，經依甲方（即被告）所結算之數量為準；第
    四款則明定，依業主設計數量總價結算等情，亦有兩造不爭之工程合約在卷可稽
    ，被告已表示不同意原告所主張依實際交驗數量核算，而系爭工程合約所附工程
    承攬明細表及訴訟進行中被告提出之大明國小增建教室計劃工程預算書所載系爭
    工程面積均為五千一百九十九平方公尺，核非業主即大明國小設計之數量六千四
    百九十九平方公尺，二者差距達一千三百平方公尺，被告所辯，不予調整云云，
    亦顯失公平，參以設計之劉榮華建築師所證稱，通常設計與實際施工會有出入，
    且每家測量不同等語，本件工程面積，應如被告所陳，依兩造合約約定，以業主
    即大明國小設計數量之總價結算，原告對此亦表示無意見，應較符合契約本旨及
    誠信原則，至被告辯稱，其給付之總金額為一百四十五萬三千九百四十元，已超
    過工程總價，另應扣除追加部分工程款云云，原告已否認追加部分與本件有關，
    被告復未舉證以實其說，且按被告既未同意調整，並始終堅稱應以約定之面積五
    千一百九十九平方尺為準，益證超過部分未曾給付。從而，依此計算結果，被告
    尚應給付原告不足之一千三百平方公尺（六千四百九十九平方公尺－五千一百九
    十九平方公尺，小數點不計），再按每平方公尺單價二百六十元計算，其金額計
    為三十三萬八千元。
五、從而，原告依據承攬契約之法律關係，請求被告給付三十三萬八千元及自起訴狀
    繕本送達翌日即八十八年八月二十一日起至清償日止，按週年利率百分之五計算
    之法定遲延利息，自無不合，應予准許，逾此範圍，即無理由，應予駁回。
六、兩造均陳明願供擔保聲請宣告假執行或免為假執行，於原告勝訴部分均核無不合
    ，爰分別酌定相當之擔保金額，予以宣告，原告敗訴部分，已失所附麗，應併予
    駁回。
七、據上論斷，本件原告之訴為一部有理由，一部無理由，並依民事訴訟法第七十九
    條、第三百九十條第二項、第三百九十二條，判決如主文。
中      華      民      國    八十九    年      五      月     三十一   日
                                        民事第二庭
~B法      官  羅培昌
右為正本係照原本作成。
如對本判決上訴，應於判決送達後二十日內向本院提出上訴狀。
~B法院書記官  賴足惠
中      華      民      國    八十九    年      五      月     三十一   日


司法院資訊處製作；財團法人民間司法改革基金會備份。
